【裁判字號】    98,訴,345
【裁判日期】    980507
【裁判案由】    偽造文書等
【裁判全文】
臺灣臺中地方法院刑事判決               98年度訴字第345號
公  訴  人  臺灣臺中地方法院檢察署檢察官
被      告  乙  ○
上列被告因偽造文書等案件，經檢察官提起公訴（97年度偵字第
28486號），被告於本院行準備程序時就被訴事實為有罪之陳述
，經受命法官聽取當事人意見後，由本院合議庭裁定改依簡式審
判程式審理，判決如下：
    主    文
乙○連續行使偽造私文書，足以生損害於他人，處有期徒刑壹年
貳月，減為有期徒刑柒月。偽造之「丁○○」印章、印文、署名
各壹枚及「戊○○」之署名捌枚，均沒收。
    犯罪事實
一、乙○（原名王宗偉）於民國94年5月間某日，經由不詳姓名
    年籍姓名之友人處，得知丁○○之妻翁美足於民國88年9月1
    2日，在臺中縣大雅鄉○○路某處，因騎乘機車搭載其女葉
    品妤與甲○○（原名王程輝）發生車禍，致葉品妤受傷，雙
    方仍在協商賠償金額等相關事宜。乙○遂先向翁美足、丁○○2人假稱係討債公司人員，向渠等2人遊說委由其全權處理
    賠償事宜，因而更加了解兩造間糾紛之始未，惟因丁○○、
    翁美足2人擔心乙○以非法之方式討債，遂未同意授權伊處
    理上開車禍賠償協商事宜。詎乙○明知未得丁○○、翁美足
    及戊○○之授權，竟基於行使偽造私文書之概括犯意及意圖
    為自己不法所有之概括犯意，先於94年5月間某日，在臺中
    縣大里市○○路某不知情之印章店盜刻「丁○○」印章，並
    委由不知情之秉誠聯合法律事務所人員以電腦打字的方式，
    製作委任契約書1份，假稱係「全國通帳務處理公司」人員
    ，並冒用不知情之「戊○○」名義（姓名、年籍係乙○在電
    腦網路共享軟體上隨機覓得），於94年5月間某日，在其位
    於臺中縣大里市○○路151巷30號住處，擅自在上開委任契
    約書上，甲方債權人欄偽簽「丁○○」簽名1枚、偽蓋「丁○○」印文1枚，並在乙方受任人欄偽簽「戊○○」（全國
    通帳務處理公司）簽名1枚，而完成偽造之委任契約書私文
    書1份。再向甲○○詐稱其受丁○○委託處理上開車禍賠償
    之協調事宜，並持交上開偽造之委任契約書予甲○○查核而
    行使之，因乙○對於該案車禍事件始末均甚了解，且又有上
    開委任契約書為證，致使甲○○因而陷於錯誤，誤認乙○確
    係受丁○○委託處理車禍之帳務處理公司人員，遂與其協調
    賠償金額等事宜，嗣甲○○與乙○協商完成，甲○○願賠償
    新台幣（下同）265萬元，即由甲○○委由國光法律事務所
    繕打和解書後，乙○遂承前偽造私文書之概括犯意，復於94
    年9月5日，在臺中市○○路○段114號之國光法律事務所內，
    在和解書甲方代理人欄偽簽「戊○○」簽名1枚，並連續於
    同年8月29日，向甲○○詐得和解金25萬元；同年9月5日，
    詐得25萬元；同年9月15日，詐得30萬元；同年9月25日，詐
    得20萬元；同年10月5日，詐得甲○○所支付合作金庫銀行
    、面額150萬元之支票，總計詐得250萬元，並均於取得款項
    時，在和解書附表備註欄偽簽「戊○○」署名各1枚（共計5
    枚），用以表示收受款項之意。嗣乙○收受上開支票後，為
    領取上開款項，先在其女友黃珮晴（另行偵辦）處取得黃珮
    晴之女謝如絮之彰化商業銀行太平分行帳號00000000000000
    號之帳戶存摺、印鑑章，並承前偽造文書之概括犯意，在上
    開支票背後背書處偽簽「戊○○」署名後，將支票存入上開
    帳戶而行使，並於94年10月11日領取95萬元，同年10月12日
    領取55萬元。嗣經甲○○向丁○○查詢後，丁○○告知未授
    權「戊○○」之人，始知受騙，經王勝發報警處理，循線查
    得上開支票係由謝如絮之上開帳戶兌領，並傳訊謝如絮之母
    黃珮晴到案說明，黃珮晴雖未供出乙○，然於臺灣臺中地方
    法院檢察署檢察官開庭傳訊黃珮晴時，由乙○陪同黃珮晴至
    該署，被甲○○查覺陪同黃珮晴之乙○即係假冒「戊○○」
    之人，於檢察官偵查中當庭報請檢察官處理，經檢察官命法
    警帶同乙○訊問後，始查悉上情。
二、案經臺中市警察局第一分局報請臺灣臺中地方法院檢察署
    偵查起訴。
   理  由
壹、程序方面：
一、按除被告所犯為死刑、無期徒刑、最輕本刑為3年以上有期
    徒刑之罪或高等法院管轄第一審案件者外，於法院行準備程
    序進行中，被告先就被訴事實為有罪之陳述時，審判長得告
    知被告簡式審判程序之旨，並聽取當事人、代理人、辯護人
    及輔佐人之意見後，裁定進行簡式審判程序；且受命法官行
    準備程序，與法院或審判長有同一之權限；又簡式審判程序
    之證據調查，不受刑事訴訟法第159條第1項、第161條之2、
    第161條之3、第163條之1及第164條至第170條規定之限制，
    刑事訴訟法第273條之1第1項、第279條第2項前段、第273條
    之2分別定有明文。
二、查本件被告乙○所犯為死刑、無期徒刑、最輕本刑為3年以
    上有期徒刑以外之罪，且非高等法院管轄第一審之案件，經
    本院合議庭裁定由受命法官行準備程序時，被告就被訴事實
    為有罪之陳述後，復經本院合議庭裁定由受命法官獨任行簡
    式審判程序，是其證據之調查，自不受刑事訴訟法第159條
    第1項、第161條之2、第161條之3、第163條之1及第164條至
    第170條規定之限制，合先敘明。
貳、實體方面：
一、現行刑事訴訟法為保障被告之反對詰問權，排除具有虛偽危
    險性之傳聞證據，以求實體真實之發見，於該法第159條第1
    項明定被告以外之人於審判外之言詞或書面陳述，除法律有
    規定者外，不得作為證據。本件檢察官及被告於本院準備程
    序及審理程序中，並未就本案卷內證據資料之證據能力提出
    爭執，且迄於言詞辯論終結前，均未主張有刑事訴訟法第15
    9條第1項不得為證據之情形，應認均已同意本案卷內之證據
    資料均得作為本案證據，且經本院審酌後，認無不適當之情
    形，是本案卷內之證據均有證據能力，合先敘明。
二、認定犯罪事實所根據的證據及理由：
  (一)被告乙○於本院審理中坦白承認確有如犯罪事實欄所載之行
    為，核與被害人甲○○及證人丁○○、翁美足、戊○○、黃
    珮晴於警、偵查筆錄所述之陳述情節相符，足徵被告自白與
    事實相符，應堪採信。
  (二)有秉誠聯合法律事務所委任契約書、和解書、合作金庫銀行
    本行支票正反面、謝如絮銀行帳戶開戶基本資料、交易明細
    表、國光法律事務所函、秉誠聯合法律事務所函各1份附卷
    可稽。
  (三)本件事證明確，被告犯行洵堪認定。
三、論罪科刑的理由：
  (一)按刑法於94年2月2日修正公布，並於95年7月1日起施行。按
    行為後法律有變更者，適用行為時之法律，但行為後之法律
    有利於行為人者，適用最有利於行為人之法律，現行刑法第
    2條第1項定有明文。此條規定乃與刑法第1條罪刑法定主義
    契合，而貫徹法律禁止溯及既往原則，係規範行為後法律變
    更所生新舊法律比較適用之準據法，是刑法第2條本身雖經
    修正，但刑法第2條既屬適用法律之準據法，本身尚無比較
    新舊法之問題，應一律適用裁判時之現行刑法第2條規定以
    決定適用之刑罰法律。又以本次刑法修正之比較新舊法，應
    就罪刑有關之共犯、未遂犯、想像競合犯、牽連犯、連續犯
    、結合犯，以及累犯加重、自首減輕暨其他法定加減原因（
    如身分加減）與加減例等一切情形，本於統一性及整體性原
    則，綜其全部罪刑之結果而為比較，亦有最高法院95年度第
    8次刑事庭會議決議可資參照。經核：
    1.關於法定刑罰金部分：
      修正後刑法第33條第5款規定：「罰金：新臺幣1千元以上
      ，以百元計算之」，修正前刑法第33條第5款規定：「罰
      金：1（銀）元以上」。比較上述修正前、後之規定，刑
      法分則中有罰金刑之規定者，於修正前最低度之法定刑係
      銀元1元即新臺幣3元，於修正後則係新臺幣1千元，則修
      正前之規定較有利於被告。
    2.關於連續犯及牽連犯部分：
      現行刑法已刪除第56條連續犯之規定及同法第55條牽連犯
      之規定，此刪除雖非犯罪構成要件之變更，然顯已影響刑
      罰之法律效果，仍屬法律有變更。經比較刑法修正前、後
      關於得否成立連續犯與牽連犯之情形，應以修正前刑法較
      有利於被告。
    3.就各該相關上情之規定，綜合比較結果，本件均應以修正
      前即被告行為時之刑法較有利於被告，依現行刑法第2條
      第1項前段規定，本件應適用修正前刑法。
  (二)核被告乙○所為，係犯刑法第216條、第210條之行使偽造私
    文書及第339條第1項之詐欺取財罪。被告偽造「丁○○」印
    章、印文及署名及偽造「戊○○」署名之行為，屬偽造私文
    書之一部分，為偽造之行為所吸收，不另論罪。被告偽造私
    文書後持以行使，偽造之低度行為為行使之高度行為所吸收
    ，亦不另論罪。另被告多次行使偽造私文書犯行，時間緊接
    ，犯罪構成要件相同，顯係基於概括犯意為之，修正前刑法
    第56條連續犯之規定，應以一罪論，並加重其刑。又被告以
    連續行使偽造私文書之方式，向甲○○詐得和解款250萬元
    ，有方法結果之牽連關係，是所犯連續行使偽造私文書及詐
    欺取財2罪有牽連關係，依修正前刑法第55條牽連犯之規定
    ，從重論以連續行使偽造私文書罪。
  (三)爰審酌被告之前科素行，其適值壯年卻不思以正途謀取財富
    ，犯罪情節重大、詐取之金額甚鉅，其所為自應受有相當程
    度之刑事非難；兼衡酌其品行、犯罪動機、目的、手段、生
    活狀況、智識程度以及，犯罪後態度尚稱良好，但迄今皆未
    賠償告訴人分文，亦未見有與告訴人商談協調出償還方案之
    誠意等一切情狀，量處如主文所示之刑。
  (四)偽造之「丁○○」印章、印文、署名各1枚及「戊○○」之
    署名共8枚，應依刑法第219條規定沒收。
  (五)又被告行為後，中華民國96年度罪犯減刑條例業已公布，並
    自96年7月16日起施行，而本件被告行使偽造私文書之犯行
    ，其犯罪時間係在96年4月24日以前，符合中華民國96年罪
    犯減刑條例第2條第1項第3款所列減刑條件，且無該條例第3
    條所列之不得減刑之情形，爰依該條例第2條第1項第3款及
    第7條之規定，減輕其刑2分之1。
四、據上論斷，應依刑事訴訟法第273條之1第1項、第299條第1
    項前段，刑法第2條第1項前段、第216條、第210條、第339
    條第1項、修正前刑法第55條、第56條，刑法施行法第1條之
    1、中華民國96年罪犯減刑條例第2條第1項第3款、7條。
本案經檢察官丙○○到庭執行職務。
中    華    民    國    98    年     5    月    7     日
                   刑事第二庭  法  官  郭德進
以上正本證明與原本無異。
如不服本判決應於收受送達後10日內向本院提出上訴書狀，並應
敘述具體理由；其未敘述上訴理由者，應於上訴期間屆滿後20日
內向本院補提理由書（均須按他造當事人之人數附繕本）「切勿
逕送上級法院」。
                               書記官  陳惠玲
中    華    民    國    98    年     5    月    7     日
附錄論罪科刑法條：
刑法第216條：
行使第210條至第215條之文書者，依偽造、變造文書或登載不實
事項或使登載不實事項之規定處斷。
刑法第210條：
偽造、變造私文書，足以生損害於公眾或他人者，處5年以下有
期徒刑。
刑法第339條第1項：
意圖為自己或第3人不法之所有，以詐術使人將本人或第3人之物
交付者，處5年以下有期徒刑、拘役或科或併科1千元以下罰金。


司法院資訊處製作；財團法人民間司法改革基金會備份。
